【裁判字號】    95,訴,449
【裁判日期】    951128
【裁判案由】    行使偽造文書等
【裁判全文】
臺灣花蓮地方法院刑事判決               95年度訴字第449號
公  訴  人  臺灣花蓮地方法院檢察署檢察官
被      告  甲○○
                  （現寄押於台灣花蓮監獄花蓮分監執行中）
上列被告因行使偽造文書等案件，經檢察官提起公訴（95年度偵
字第5117號），經本院合議庭裁定改行簡式審判程序後，判決如
下：
    主  文
甲○○共同行使偽造私文書，足以生損害於他人，累犯，處有期
徒刑伍月，如易科罰金，以銀元參佰元即新台幣玖佰元折算壹日
。
切結書上所偽造之「丙○○」署押共伍枚（含簽名貳枚、指印參
枚）均沒收。
    事實及理由
一、犯罪事實：
    (一)甲○○曾因違反毒品危害防制條例案件，經本院判處有期
      徒刑8月確定，甫於民國93年7月14日縮刑期滿執行完畢。
      猶不知悔改，於95年3月中旬某日，在花蓮市○○○街某棟
      大樓，拾獲離本人持有之丙○○國民身分證一張（丙○○
      於94年10月3日凌晨2時許，發現其國民身分證遭竊），竟
      意圖為自己不法之所有，予以侵占入己，並與潘淑芳基於
      變造國民身分證之犯意聯絡，於95年3 月23日晚上，在花
      蓮縣吉安鄉○○村○○○ 街160巷2號住處，由潘淑芳提供
      自己之照片一張，供甲○○將之換貼於丙○○國民身分證
      上，而變造國民身分證。甲○○於95年3月24日下午6時許
      ，至花蓮市○○街29號鄒國松所經營之中古物流回收行，
      欲出售熱水器、電流表及線鋸機等物，因鄒國松要求甲○
      ○出示身分證件，甲○○乃與潘淑芳共同基於行使變造國
      民身分證及行使偽造私文書之犯意聯絡，共同至該回收行
      ，由潘淑芳冒稱為丙○○，並出示上開變造之丙○○國民
      身分證，復在切結書上偽造丙○○署押共5枚（含簽名2枚
      、指印3 枚）後，將該切結書交予鄒國松，而行使偽造私
      文書，足以生損害於丙○○，鄒國松乃同意以新台幣1000
      元之價格回收上開物品（蒞庭檢察官已減縮詐欺取財之犯
      罪事實及起訴法條，並更正侵占及變造國民身分證之犯罪
      時間如上）。嗣於95年4 月中旬某日，潘淑芳將上開變造
      之國民身分證丟棄。
    (二)案經花蓮縣警察局花蓮分局報告台灣花蓮地方法院檢察署
      檢察官偵查起訴。
二、證據：(一)被告甲○○於警詢、偵查及本院審理之自白。(二)共
    犯潘淑芳於警詢、偵查中之供詞。(三)證人鄒國松、丙○○於
    警詢之證詞。(四)被告及潘淑芳書寫丙○○3字之字跡各1張。
    (五)卷附之切結書影本1張、變造丙○○國民身分證影本1張及
      台灣高等法院被告前案紀錄表乙份。
三、查被告行為後，刑法部分條文業於95年7月1日修正施行，又
    參酌最高法院95年5月23日刑事庭第8次會議決議中關於法律
    變更之比較適用原則：於比較時應就罪刑有關之共犯、未遂
    犯、想像競合犯、牽連犯、連續犯、結合犯，以及累犯加重
    、自首減輕暨其他法定加減原因（如身分加減）與加減比例
    等一切情形，本於統一性及整體性原則，綜其全部罪刑之結
    果而為比較。本案涉及法律變更部分經附表所示比較新舊法
    之結果，修正後之規定並非較有利於被告，是依刑法第2 條
    第1 項前段規定，有關修正部分自應一體適用修正前刑法之
    規定，先予敘明。核被告所為，係犯刑法第337 條侵占離本
    人持有物罪、同法第216條、第212條行使偽造特種文書罪及
    同法第216條、第210條行使偽造私文書罪。又變造之丙○○
    國民身分證業經共犯潘淑芳丟棄，業據被告於本院供述及共
    犯潘淑芳於警詢中供述甚明，自無從就該國民身分證上之潘
    淑芳照片1張宣告沒收。又被告與潘淑芳所偽造之切結書1紙
    ，因被告等偽造後已交付予鄒國松，屬鄒國松所有，自不得
    宣告沒收，然切結書上被告等所偽造之丙○○署押共5 枚（
    含簽名2枚、指印3枚），應依刑法第219條宣告沒收。
四、依刑事訴訟法第299條第1項前段、第273條之1第1項、第310
    條之2、第454條，刑法第2條第1項前段、第337條、第210條
    、第212 條、第216條、第219條、修正前刑法第28條、第47
    條、第55條、第41條第1項前段，罰金罰鍰提高標準條例第1
    條前段，修正前罰金罰鍰提高標準條例第2 條，現行法規所
    定貨幣單位折算新台幣條例第2條，判決如主文。
五、如不服本判決，得於送達判決正本後10日內，向本院提起上
    訴（須附繕本）。
本案經檢察官乙○○到庭執行職務。
中    華    民    國    95    年    11    月    28    日
                        臺灣花蓮地方法院刑事第一庭
                                    法  官  李世華
上列正本證明與原本無異。
如對本判決不服，應於送達後10日內，向本院提出上訴狀。（應
抄附繕本）
                                    書記官
中    華    民    國    95    年    11    月    28    日
附錄本判決論罪之法律條文：
中華民國刑法第210條：
偽造、變造私文書，足以生損害於公眾或他人者，處五年以下有
期徒刑。
中華民國刑法第212條：
偽造、變造護照、旅券、免許證、特許證及關於品行、能力服務
或其他相類之證書、介紹書，足以生損害於公眾或他人者，處一
年以下有期徒刑、拘役或三百元以下罰金。
中華民國刑法第216條：
行使第二百十條至第二百十五條之文書者，依偽造、變造文書或
登載不實事項或使登載不實事項之規定處斷。
中華民國刑法第337條：
意圖為自己或第三人不法之所有，而侵占遺失物、漂流物或其他
離本人所持有之物者，處五百元以下罰金。
附表：
┌───┬────────┬────────┬──────┐
│比較法│修正前刑法於本案│修正後刑法於本案│依從舊從輕原│
│條    │適用之法律效果  │適用之法律效果  │則比較結果  │
├───┼────────┼────────┼──────┤
│刑法第│修正前規定：二人│修正後規定：二人│修正後之規定│
│28條  │以上共同實施犯罪│以上共同實行犯罪│，並未有利於│
│      │之行為者，皆為正│之行為者，皆為正│被告。      │
│      │犯。            │犯。            │            │
├───┼────────┼────────┼──────┤
│刑法第│依修正前罰金罰鍰│如易科罰金，以新│修正前之規定│
│41條第│提高標準條例第 2│臺幣1千元、2千元│較有利於被告│
│1項前 │條（現已刪除）規│或3千元折算1日  │            │
│段    │定，易科罰金數額│                │            │
│      │提高為 100倍，即│                │            │
│      │易科罰金，係以銀│                │            │
│      │元3百元即新臺幣9│                │            │
│      │百元折算1日。   │                │            │
├───┼────────┼────────┼──────┤
│刑法第│受有期徒刑之執行│受徒刑之執行完畢│依修正前後之│
│47條  │完畢，或受無期徒│，或一部之執行而│規定，均構成│
│      │刑或有期徒刑一部│赦免後，五年以內│累犯，故修正│
│      │之執行而赦免後，│故意再犯有期徒刑│後之規定，並│
│      │五年以內再犯有期│以上之罪者，為累│未較有利於被│
│      │徒刑以上之罪者，│犯，加重本刑至二│告          │
│      │為累犯，加重本刑│分之一。        │            │
│      │至二分之一。    │                │            │
├───┼────────┼────────┼──────┤
│刑法第│修正前規定：一行│修正後規定：一行│依修正前之規│
│55條  │為而觸犯數罪名，│為而觸犯數罪名者│定，被告所犯│
│      │或犯一罪而其方法│，從一重處斷。但│三罪，依牽連│
│      │或結果之行為犯他│不得科以較輕罪名│犯之規定，應│
│      │罪名者，從一重處│所定最輕本刑以下│從一重處斷，│
│      │斷。            │之刑。          │較有利於被告│
│      │                │                │。          │
├───┴────────┴────────┴──────┤
│綜合比較結果：修正後之刑法並非較有利於被告，本案有關修正│
│部分應一體適用修正前刑法。                              │
└────────────────────────────┘


司法院資訊處製作；財團法人民間司法改革基金會備份。
